臺灣臺北地方法院民事判決　　　　　　　100年度訴字第530號
原　　　告　虢成企業有限公司
法定代理人　彭裕平
　　　　　　彭月華
　　　　　　彭月美
　　　　　　彭月瑛
　　　　　　王琳鳳
被　　　告　詹德忠
上列當事人間請求侵權行為損害賠償事件，經本院刑事庭以99年
度附民字第405號裁定移送民事庭審理，本院於民國100年4月7日
言詞辯論終結，判決如下：
    主  文
原告之訴駁回。
訴訟費用由原告負擔。
    事實及理由
壹、程序方面：
    按除因合併、分割或破產而解散外，解散之公司應行清算；
    公司經中央主管機關撤銷或廢止登記者，準用前條之規定；
    有限公司之清算，以全體股東為清算人，但本法或章程另有
    規定或經股東會決議另選清算人時，不在此限，公司法第24
    條、第26條、第113條準用第79條分別定有明文。經查，原
    告公司業經主管機關臺北市政府於民國96年10月5日以府產
    業商字第09637846200號函廢止登記，有公司變更登記事項
    卡在卷可稽（見本院卷第45頁），依前開規定，即應行清算
    ，惟原告迄未向本院呈報清算人，此觀諸本院民事紀錄科查
    詢表可明（見本院卷第51頁），是本件自應以全體股東為清
    算人，而原告公司之股東有彭裕平、王琳鳳、彭月瑛、彭月
    美、彭月華等人，有該公司董事股東名單在卷可憑（見本院
    卷第46頁），故原告將彭裕平、王琳鳳、彭月瑛、彭月美、
    彭月華列為該公司之法定代理人，尚無不合，先予敘明。
貳、實體方面：
一、原告起訴主張：被告於78年至90年間為原告代理記帳及稅務
    申報，竟意圖為自己不法之所有，於88年3月至90年8月間，
    利用原告委託其申請辦理統一發票及申報稅務之機會，製作
    不實之營業稅401申報書或繳款書並交付原告，向原告溢報
    各該期需繳納之稅款，使原告因而陷於錯誤，陸續匯款金額
    共計新臺幣（下同）51萬2713元予被告，惟該期間被告僅繳
    納營業稅額計30萬3774元及88、89年營利事業所得稅額計1
    萬8429元，總計詐欺原告款項為19萬518元，又被告於同期
    間受原告委任代繳稅款，原告陸續依約匯款予被告，匯款金
    額共計10萬8555元，惟被告僅代原告繳納營業稅計4萬6420
    元，其餘款項6萬2135元部分則未代為繳納，而予以侵占入
    己，其違背任務申報不實之行為，致原告因重複申報進項稅
    額、短漏報銷項稅額等原因，遭稅捐主管機關處以漏稅及罰
    鍰，原告因而於85年1月1日至98年12月16日繳納含本稅、短
    漏稅、滯納金、利息及罰鍰金額計334萬5845元，原告因此
    受有損害，為此，爰依侵權行為法律關係提起本件訴訟等語
    。並聲明：被告應給付原告359萬8498元，及自起訴狀繕本
    送達之翌日起至清償日止，按年息5％計算之利息。
二、被告則以：被告自78年起至89年1月止，受原告委任負責記
    帳事宜及代理報稅，有關繳納稅款部分，被告係依據原告所
    交付之報稅證物及單據一一列帳據實申報，並未擴張或減縮
    內容，且由營業人自行繳納，至完稅後之單據交由被告入帳
    ，被告並不涉及金錢、稅金等部分，至於原告之內帳及向銀
    行業借款用之帳冊則非被告之業務範圍，又86年間原告之負
    責人為邱錦豐，嗣原告改組變更代表人為彭裕平，被告與彭
    裕平意見相左，89年1月間被告與彭裕平有私人財務往來，
    至今尚積欠被告數十萬元未償還，至房屋租金及記帳費用亦
    難以給付，故向原告解除委任契約，此後原告之財務與被告
    無涉。再者，原告向被告請求侵權行為損害賠償，惟依民法
    第197條之規定，原告之請求權時效僅為2年，被告自89年1
    月即與原告終止記帳士之工作，同時亦將全部資料移交原告
    ，至今相隔11年，原告於99年9月17日方提起本件訴訟，其
    請求權已罹於時效，原告之訴為無理由等語置辯。並聲明：
    原告之訴駁回。
三、兩造不爭執之事項：
  （一）被告自88年3月至90年間受原告之委託，為原告處理記
        帳及稅務申報之業務，並向原告收取各期需繳納之稅款
        。
  （二）被告所涉詐欺、業務侵占及背信等犯行，業經本院99年
        度易字第1556號及臺灣高等法院99年度上易字第2775號
        刑事判決認定有罪確定在案。
四、得心證之理由：
  （一）按因侵權行為所生之損害賠償請求權，自請求權人知有
        損害及賠償義務人時起，2年間不行使而消滅；時效完
        成後，債務人得拒絕給付，民法第197條第1項及第144
        條第1項分別定有明文。又關於侵權行為損害賠償請求
        權之消滅時效，應以請求權人實際知悉損害及賠償義務
        人時起算，非以知悉賠償義務人因侵權行為所構成之犯
        罪行為經檢察官起訴，或法院判決有罪為準。準此，請
        求權人若主觀上認其有損害及知悉為損害之人即賠償義
        務人時，即起算時效，並不以賠償義務人坦承該侵權行
        為之事實為必要，至該賠償義務人於刑事訴訟中所為之
        否認或抗辯，或法院依職權所調查之證據，亦僅供法院
        為判刑論罪之參酌資料而已，不影響請求權人原已知悉
        之事實（最高法院96年度臺上字第2609號判決意旨參照
        ）。
  （二）本件原告係主張被告於88年3月至90年8月間，利用為原
        告申請辦理統一發票及申報稅務之機會，製作不實之營
        業稅401申報書或繳款書並交付原告，向原告詐得款項
        19萬518元，復於同期間利用為原告代繳稅款之機會，
        侵占款項6萬2135元，被告違背任務申報不實之行為，
        致原告因重複申報進項稅額、短漏報銷項稅額等原因，
        遭稅捐主管機關處以漏稅及罰鍰金額計334萬5845元，
        因而受有上開損害，爰請求被告應負侵權行為損害賠償
        責任，惟為被告所否認，姑不論被告之抗辯是否可採，
        縱認原告上述主張屬實，因原告自承係於88年3月至90
        年8月間即陸續匯款予被告，且其坦認於89、90年間接
        獲行政執行處通知欠繳稅捐及罰鍰時，即知悉被告申報
        不實之犯行（見本院卷第53頁背面），而本院99年度易
        字第1556號及臺灣高等法院99年度上易字第2775號刑事
        判決則認定原告於91年3月間接獲稅捐稽徵機關之裁罰
        通知時，始知上情，足徵原告至遲於91年3月間已知悉
        遭被告詐欺、侵占及背信，被告為侵權行為人之事實，
        揆諸前揭規定，原告之侵權行為損害賠償請求權時效，
        業於93年3月間即完成，是其遲至99年9月24日方提起本
        件訴訟請求被告賠償，其請求權之行使業已罹於時效，
        則被告提出時效抗辯拒絕給付，核屬有據。
五、綜上所述，原告之侵權行為損害賠償請求權業已罹於時效，
    被告提出時效抗辯拒絕給付，尚屬有據，從而，原告依侵權
    行為法律關係請求被告給付359萬8498元，及自起訴狀繕本
    送達之翌日起至清償日止，按年息5％計算之利息，為無理
    由，應予駁回。至於本案之其餘爭點，即無再審究之必要，
    附此敘明。
六、本件事證已臻明確，兩造其餘攻擊防禦方法及證據資料，核
    與本件判決結果不生影響，毋庸一一論述，併予敘明。
七、據上論結，本件原告之訴為無理由，依民事訴訟法第78條，
    判決如主文。
中    華    民    國   100    年    4     月    28    日
                  民事第二庭    法  官  鍾素鳳
以上正本係照原本作成。
如對本判決上訴，須於判決送達後20日內向本院提出上訴狀。如
委任律師提起上訴者，應一併繳納上訴審裁判費。
中    華    民    國   100    年    4     月    28    日
                                書記官  林玗倩